【裁判字號】    99,訴,402
【裁判日期】    990630
【裁判案由】    搶奪等
【裁判全文】
臺灣屏東地方法院刑事判決               99年度訴字第402號
公  訴  人  臺灣屏東地方法院檢察署檢察官
被      告  甲○○
            乙○○
上列被告因搶奪等案件，經檢察官提起公訴（99年度偵字第2537
號），被告於準備程序期日就被訴事實為有罪之陳述，本院合議
庭裁定由受命法官獨任進行簡式審判程序，判決如下：
    主  文
甲○○共同犯搶奪罪，累犯，處有期徒刑玖月；又共同犯搶奪罪
，累犯，處有期徒刑玖月。應執行有期徒刑壹年肆月。
乙○○犯攜帶兇器竊盜罪，處有期徒刑柒月；又犯攜帶兇器竊盜
罪，處有期徒刑柒月。應執行有期徒刑壹年。
    事  實
一、甲○○前因犯詐欺案件，經臺灣高雄地方法院以97年度審簡
    字第4733號判決判處有期徒刑3 月確定，嗣於民國98年6 月
    16 日 易科罰金執行完畢。
二、乙○○（涉嫌搶奪之部分，另案由國防部南部地方軍事法院
    審理中）向址設高雄縣鳳山市○○○路9 號之玉豐租車行承
    租1 輛機車後，即意圖為自己不法所有，於98年10月20日1
    時30分許，在高雄市○○區○○里○○○路與五福三路東南
    角（京華鑽石前），持其所有客觀上足以傷害人之生命、身
    體而可供兇器使用之板手1 支，竊取林欣怡所有之車牌號碼
    909- GHB號之機車車牌1 面，得手後將該號牌懸掛於上開租
    用之機車上，並找來其友人甲○○，由甲○○負責騎乘上開
    機車搭載其共同前往屏東縣屏東市，伺機尋找犯案之對象。
    於同日15時50分許，其2 人騎乘上開機車行經屏東市○○路
    431 號前，見吳惠美獨自一人騎乘機車並將皮包吊掛於機車
    腳踏板上方之掛勾，竟共同基於意圖為自己不法所有，由甲
    ○○騎乘上開機車自吳惠美之機車右側逼近吳惠美，再由後
    座之乙○○徒手搶奪上開皮包（內有現金約新台幣9,000 元
    、身分證、健保卡及中國信託信用卡各1 張、諾基亞廠牌手
    機2 支與摩托羅拉廠牌手機1 支）。得手後，其2 人復於同
    日16時20分許，騎乘上開機車，行至屏東市○○路450 號前
    ，見蔡環如獨自一人在該處之提款機領款，認有機可乘，復
    共同基於意圖為自己不法所有，由甲○○騎乘上開機車在路
    旁等候，而由乙○○下車自蔡環如之後方徒手搶奪蔡環如提
    領之現金與皮包（現金共計28,000元，另有汽、機車駕照、
    身分證、健保卡、大眾銀行信用卡、大眾銀行金融卡、匯豐
    銀行信用卡及上海銀行金融卡各1 張），得手後，隨即由在
    路旁接應之甲○○騎乘上開機車搭載其逃逸。
三、乙○○（涉嫌搶奪之部分，另案由國防部南部地方軍事法院
    審理中）另於98年11月13日向上開機車行租用車牌號碼801-
    EBW 號機車後，即意圖為自己不法所有，於同年月16日17時
    許，在屏東市○○路與仁愛路交岔路口之馬光中醫診所前，
    持其所有客觀上足以傷害人之生命、身體而可供兇器使用之
    板手1 支，竊取林香汝所有之車牌號碼699-CAQ 號之機車車
    牌1 面，得手後將該號牌懸掛於上開租用之機車上。而於翌
    日9 時10分許騎乘該更換號牌後之機車，在屏東市○○路○
    段266 號前，搶奪葛宇宸財物。嗣經警於99年1 月6 日19時
    54 分 時，在屏東市○○路與和平路口，因乙○○身著其上
    開搶奪犯行時所穿之衣物，而為警查獲，並因之查悉上情。
四、案經屏東縣政府警察局屏東分局報請臺灣屏東地方法院檢察
    署檢察官偵查起訴。
    理  由
一、查被告乙○○於犯罪被發覺時，固為現役軍人身份，惟其所
    為竊盜犯行，並非陸海空軍刑法第76條第1 項第8 款規定，
    係在營區、艦艇或其他軍事處所、建築物內犯之，而其行為
    時亦非屬戰時，則按軍事審判法第1 條第1 項前段規定之反
    面解釋，本案非屬應依軍事審判法規定追訴審判案件，依刑
    事訴訟法第1 條第2 項之規定，普通法院就此仍具審判權，
    本院自得依法審理，先為說明。
二、按本件被告甲○○、乙○○2 人所犯為死刑、無期徒刑、最
    輕本刑3 年以上有期徒刑以外之罪，亦非屬高等法院管轄之
    第一審案件，被告2 人於準備程序進行中，先就被訴事實為
    有罪之陳述，經告知簡式審判程序之旨，並聽取檢察官、被
    告2 人之意見後，本院合議庭依刑事訴訟法第273 條之1 第
    1 項裁定進行簡式審判程序，是本案之證據調查，依同法第
    273 條之2 規定，不受同法第159 條第1 項、第161 條之2
    、第16 1條之3 、第163 條之1 ，及第164 條至第170 條所
    規定證據能力認定及調查方式之限制，合先敘明。
三、上揭事實，業據被告甲○○、乙○○2 人於本院審理時均坦
    承不諱，並與證人即被害人吳惠美於警詢及偵訊中之證述（
    見警卷第19-22 頁、偵卷第22-24 頁）、證人即被害人蔡環
    如於警詢及偵訊中之證述（見警卷第23-26 頁、偵卷第23-2
    4 頁）、證人即被害人林欣怡警詢中之證述（見警卷第31頁
    ）、證人即被害人林香汝警詢中之證述（見警卷第35-36 頁
    ）與證人葛宇宸警詢中之證述（見警卷第27-30 頁）均互核
    相符。此外，復有偵查報告1 紙（見警卷第2-3 頁）、監視
    器翻拍照片6 張（見警卷第8-10頁）、失車唯讀案件基本資
    料2 紙（見警卷第33頁、第37頁）、高雄市政府警察局車輛
    協尋電腦輸入單1 紙（見警卷第34頁）、屏東縣政府警察局
    車輛協尋電腦輸入單1 紙（見警卷第38頁）、屏東縣政府警
    察局屏東分局扣押筆錄2 份（見警卷第39頁、第42-43 頁）
    、扣押物品目錄表2 紙（見警卷第40頁、第44頁）、租用機
    車契約證明書1 紙（見警卷第47頁）及現場照片6 張（見警
    卷第53-56 頁）等在卷可考。堪認被告2 人上開任意性自白
    核與客觀真實相符，可以採信。故本件事證已臻明確，被告
    2 人犯行可以認定，自應依法論科。
四、論罪科刑部分：
  (一)按刑法第321 條第1 項第3 款之攜帶兇器竊盜罪，係以行為
    人攜帶兇器為其加重條件，此所謂兇器，其種類並無限制，
    凡客觀上足以對人之生命、身體、安全構成威脅，具有危險
    性之物品均屬之，且只需行竊時攜帶此具有危險性之兇器為
    已足，並不以攜帶之初有行兇意圖為必要，被告乙○○2 次
    竊取機車車牌所用之板手，為金屬製品，質地堅硬之物，若
    持以行兇，客觀上足致他人生命、身體發生危害，顯為具有
    危險性之兇器無訛。核被告甲○○先後所為，均係犯刑法第
    325 條第1 項之搶奪罪；核被告乙○○先後所為，均係犯同
    法第321 條第1 項第3 款之攜帶兇器竊盜罪。被告甲○○所
    為2 次搶奪犯行，與被告乙○○，有犯意聯絡與行為分擔，
    屬共同正犯。被告2 人所犯上開各罪間，係個別起意，且犯
    罪時間、地點均有異，被害人皆不同，應分論併罰之。又被
    告甲○○有如事實欄第一部分所載之論罪科刑執行情形，有
    臺灣高等法院被告前案紀錄表1 份在卷可考，其受有期徒刑
    執行完畢後，5 年以內故意再犯本件有期徒刑以上之搶奪罪
    ，均屬累犯，皆應依刑法第47條第1 項規定加重其刑。
  (二)本院爰審酌被告甲○○、乙○○2 人皆年輕力壯且身體健全
    ，惟均不思憑己力循合法途徑獲取所需，以解決渠等地下錢
    莊欠債，竟意圖不勞而獲，祗為個人財務等問題所需，被告
    甲○○竟以趁被害人不及防備之際即恣意搶奪他人之財物，
    造成被害人受有財產上損失，並可能同時造成被害人身體之
    傷害，極具危險性，對社會治安之影響甚鉅，行為所生之危
    害非輕，應予非難；另被告乙○○亦為掩飾自身搶奪犯行，
    即隨意竊取被害人之機車車牌，欠缺對他人財產權之尊重，
    並徒增被害人財產損失及生活不便，亦不可取；惟念及渠2
    人犯後均坦承犯行，犯後態度尚可，復兼衡渠等智識程度、
    生活狀況等一切情狀，就渠等所犯分別量處如主文所示之刑
    ，並合併定應執行刑，以資儆懲。
  (三)至扣案被告乙○○所有之黑色T 恤1 件、白布鞋1 雙及外套
    1 件，經被告乙○○供承係其犯搶奪案時所穿著（見警卷第
    6 頁），惟被告乙○○所犯搶奪案件，並非本院所得審理，
    且該些扣案物亦僅屬平常人尋常穿載之物，難認與本案有關
    連性，亦非違禁物，爰均不予宣告沒收。另被告乙○○所為
    2 次竊盜車牌所用之板手，未據扣案，其於本院審理時亦供
    述該板手已不知去向，為免執行上滋生困擾，亦不予宣告沒
    收，均附此敘明。
據上論斷，應依刑事訴訟法第273 條之1 第1 項、第299 條第1
項前段，刑法第28條、第321 條第1 項第3 款、第325 條第1 項
、第47條第1 項、第51條第5 款，判決如主文。
本案經檢察官任亭到庭執行職務。
中    華    民    國    99    年    6     月    30    日
                  刑事第五庭  法  官  程士傑
以上正本證明與原本無異。
如不服本判決應於收受判決後10日內向本院提出上訴書狀，並應
敘述具體理由；其未敘述上訴理由者，應於上訴期間屆滿後20日
內向本院補提理由書（均須按他造當事人之人數附繕本）「切勿
逕送上級法院」。
中    華    民    國    99    年    6     月    30    日
                              書記官  黃美玲
附錄本案論罪科刑法條全文：
中華民國刑法第321條第1 項第3 款：
（加重竊盜罪）
犯竊盜罪而有左列情形之一者，處6 月以上、5 年以下有期徒刑
：
三、攜帶兇器而犯之者。
中華民國刑法第325 條第1 項：
（普通搶奪罪）
意圖為自己或第三人不法之所有，而搶奪他人之動產者，處6 月
以上5 年以下有期徒刑。

司法院資訊處製作；財團法人民間司法改革基金會備份。
